臺灣臺南地方法院民事判決　　　　　　　99年度勞訴字第54號
原　　　告　李淑惠
訴訟代理人　郭伊麗
　　　　　　家銘
被　　　告　陳保良
　　　　　　陳士期
上列當事人間請求給付職業災害補償等事件，經本院於民國100
年7月5日言詞辯論終結，判決如下：
    主  文
原告之訴及假執行之聲請均駁回。
訴訟費用由原告負擔。
    事實及理由
一、按訴狀送達後，原告不得將原訴變更或追加他訴，但經被告
    同意或擴張或減縮應受判決事項之聲明者，不在此限，民事
    訴訟法第255條第1項第1款、第3款分別定有明文。原告本件
    起訴，原依勞動基準法第59條、侵權行為法律關係，請求被
    告連帶給付原告新臺幣(下同)2,709,579元，及自起訴狀繕
    本送達翌日起至清償日止，按年息百分之5計算之利息，嗣
    於審理中對被告陳士期不再主張依勞動基準法第59條規定為
    請求，並減縮聲明為，被告陳保良應給付原告2,698,579元
    ，及其中1,920,979元部分與被告陳士期連帶給付，並均自
    起訴狀繕本送達翌日起至清償日止，按年息百分之5計算之
    利息，此部分核屬訴之聲明之減縮，被告對此減縮亦無意見
    ，核與前揭法條規定相符，自應准許(被告郭泰余部分，原
    告已撤回起訴)。
二、原告起訴主張：
  (一)被害人郭銘原於民國97年9月間受僱於被告陳保良，從事養
    殖蚵業之相關工作。97年10月7日事發當日，被告陳士期搭
    載保麗龍乙批欲進行蚵架之施工而前往被告陳保良所從事養
    殖蚵業之場所，因上開場所靠近海巡署之堤岸，地勢上為一
    斜坡，被告陳士期運送保麗龍於現場後，因被告2人未依照
    勞工安全衛生法作任何場地之安全防滑保護措施，致車號YF
    -1121、ZU-3515號二輛大貨車滑動而輾壓當時正在該場所即
    台南市曾文溪堤岸（台南市安南區海岸巡防署51大隊曾文溪
    安檢站往曾文溪上游100公尺處堤岸內上下坡道）進行安檢
    鋼棚上游堤防工作之被害人郭銘原，經送往奇美醫院急救之
    途中到院前心跳停止，嗣後急救無效、於急診宣佈死亡。
  (二)被告陳保良違反勞工安全衛生法第5條第1項第5款關於雇主
    於防止有墜落、崩塌等之虞之作業場所引起之危害應有符合
    標準之必要安全衛生設備之規定，及同法第10條工作場所有
    立即發生危險之虞時，雇主應立即勒令停止作業，使勞工離
    開工作場所之規定。被告陳保良雖否認與被害人郭銘原間有
    僱傭關係，惟所謂受僱人並不以事實上有僱傭契約者為限，
    凡客觀上被他人使用，為之服勞務而受其監督者，均屬受僱
    人。
  (三)本件事發地點為有發生危險之虞之斜坡，被告陳士期如命被
    害人郭銘原停止作業，即可防止被害人郭銘原死亡，惟被告
    陳士期卻任由被害人郭銘原於河堤斜坡上獨自操作二台車之
    控制，僅在一旁觀望，並無給予直接之協助或具體制止之行
    為，則被告陳士期之行為顯有過失。
  (四)原告依勞動基準法(下簡稱勞基法)第59條、民法侵權行為法
    律關係分別請求被告等給付如後之金額：
    1.職業災害補償金：暫依勞保局之最低基本工資17,280元計
      算，喪葬費17,280x5個月＝86,400元，死亡補償17,280x4
      0個月＝691,200元，共計777,600元。
    2.醫療費用部分：因醫療相關費用之支出共計14,000元，均
      由原告支付，扣除被告陳保良已給付之11,000元，請求3,
      000元。
    3.殯葬費用部分：因喪葬費之支出相關費用加禮儀用品合計
      179,670元，均由原告支付。
    4.扶養費用部分：原告係被害人郭銘原之母，被害人係因被
      告2人之行為致死，原告得向被告2人請求賠償扶養費用。
      原告係41年12月5日生，最高學歷為台南縣大灣國小畢業
      ，目前於高雄縣岡山鎮惠川醫院清潔部任職，現年58歲，
      依內政部統計處公布97年臺閩地區簡易生命表（女性）所
      載，平均餘命尚有29.17年（霍夫曼係數為18.0000000）
      ，育有三名子女，故應受被害人扶養比例為3分之1，依行
      政院主計處98年台南市每人每月消費支出為16,990元，即
      每年為203,880元，再依霍夫曼計算法扣除中間利息，原
      告得一次請求1,238,309元【計算方式如下:16,990x12個
      月×18.0000000/3人＝l,238,3 09(元)，屬被害人郭銘原
      應負擔之比例金額】。
    5.精神慰撫金部分：被害人郭銘原係原告之子，卻因被告2
      人之行為致生死亡，且原告原有二子，其中一子於小學期
      間不幸溺水死亡，原期待被害人郭銘原傳承香火，如今期
      待落空致白髮人送黑髮人，乃是人間悲劇，為此，原告請
      求50萬元精神慰撫金。
    6.綜上，依勞動契約對被告陳保良請求給付職災補償金777,
      600元，依侵權行為法律關係請求被告陳保良及陳士期連
      帶給付1,920,979元。
  (五)並聲明：1.被告陳保良應給付原告2,698,579元，及其中1,9
    20,979元部分由被告陳士期與之連帶給付，並均自起訴狀繕
    本送達翌日起至清償日止，按年息百分之5計算之利息。2.
    願供擔保，請准宣告假執行。
三、被告則抗辯：
  (一)被告陳保良部分：
    1.被害人郭銘原生前係駕駛挖土機為業，與被告為朋友關係
      ，並非受僱於被告，被告與被害人郭銘原間無僱傭關係，
      且本件事發地點係在台南市曾文溪堤岸旁，非勞工安全衛
      生法施行細則第3條所指之作業場所，並無勞工安全衛生
      法第5條第1項第5款規定之適用，故原告主張被告違反勞
      工安全衛生法第5條第1項第5款之規定，顯有誤會。再者
      ，事發當日被告並未在現場，臺灣臺南地方法院檢察署檢
      察官認被害人郭銘原係意外死亡，故被告對被害人郭銘原
      之死亡亦無故意或過失責任。
    2.按當事人主張有利於己之事實者，就其事實有舉證之責任
      。本件原告應就被害人郭銘原與被告間有僱傭關係，及被
      告就被害人郭銘原之死亡有故意或過失責任，負舉證之責
      。
    3.並聲明：原告之訴及假執行之聲請均駁回。如受不利判決
      ，願供擔保請准宣告免為假執行。
  (二)被告陳士期部分：
    1.事發當天我受僱於被告陳保良，依其指示載運保麗龍到現
      場。被害人郭銘原當天是與我去溪邊弄網子，那是我自己
      放在溪邊抓魚用的，後來我要過去被告陳保良家裡載保麗
      龍去蚵棚，被害人郭銘原與我在一起，當天我開YF-1121
      號車，被害人郭銘原開ZU-3515號車，他說要幫我載保麗
      龍，就與我一起開車到被告陳保良家載保麗龍，之後我先
      開車到堤防，被害人郭銘原跟在我後面，當時因為開他的
      車子我不敢在堤防上倒車，被害人郭銘原說他要自己倒車
      ，他倒車時車子就一輪懸空卡住，他就開ZU-3515號車，
      因該車後有吊桿可以遙控，他自己在那裡吊車，2台車內
      都沒有人，他按遙控要拉車，我有喊說不要拉車子會滑下
      去，他還是繼續，後來車子往下滑，我喊說趕快跑，當時
      被害人郭銘原在二台車中間，FY-1121號車溜下去，ZU-35
      15號車鋼索斷掉翻車，被害人郭銘原是被ZU-3515號車壓
      過。我和被害人是朋友，我和被害人家人也都很熟，我只
      是替人工作等語。
    2.並聲明：原告之訴及假執行之聲請均駁回。
四、兩造經本院依民事訴訟法第271條之1準用同法第270條之1第
    1項第3款規定曉諭闡明後，整理並協議簡化爭點如下：
  (一)不爭執事項：
    1.97年10月7日，被害人郭銘原在台南市曾文溪堤岸（台南
      市安南區海岸巡防署51大隊曾文溪安檢站往曾文溪上游
      100公尺處堤岸內上下坡道）進行安檢鋼棚上游堤防工作
      安全，因車號YF-1121、ZU-3515號二輛大貨車其中ZU-351
      5號貨車滑動而輾過當時正在該場所之被害人郭銘原，於
      送往奇美醫院急救之途中心跳停止，嗣後急救無效，於急
      診宣佈死亡。
    2.原告因被害人郭銘原死亡，支出醫療費用14,000元，殯葬
      費用179,670元。
    3.原告係被害人郭銘原母親，41年12月5日生，育有三名子
      女，最高學歷為台南縣大灣國小畢業，目前於高雄縣岡山
      鎮惠川醫院清潔部任職。
    4.被告陳保良國中肄業，現從事養殖牡蠣工作，每月平均收
      入約2、3萬元。
    5.被告陳士期國小畢業，現受僱養殖牡蠣，每月收入平均2
      、3萬元。
    6.被告陳士期於97年10月事故發生時受僱於被告陳保良從事
      牡蠣養殖工作，事故當日是依被告陳保良指示載運保麗龍
      到現場。
    7被告陳保良已給付醫療費用11,000元。
  (二)兩造爭執事項：
    1.被害人郭銘原有無自97年9月間起受僱於被告陳保良，從
      事養殖蚵業之相關工作？
    2.被告陳保良有無違反勞工安全衛生法第5條第1項第5款關
      於雇主於防止有墜落、崩塌等之虞之作業場所引起之危害
      應有符合標準之必要安全衛生設備之規定，及同法第10條
      工作場所有立即發生危險之虞時，雇主應立即勒令停止作
      業，使勞工離開工作場所之規定？
    3.被告陳士期有無過失不法侵害被害人郭銘原致其死亡？其
      行為與被害人之死亡間有無相當因果關係存在？
    4.被告2人應否負連帶損害賠償責任？
    5.原告請求之金額有無理由？
五、得心證之理由：
  (一)按當事人主張有利於己之事實者，就其事實有舉證之責任，
    民事訴訟法第277條定有明文。次按民事訴訟如係由原告主
    張權利者，應先由原告負舉證之責，若原告先不能舉證，以
    證實自己主張之事實為真實，則被告就其抗辯事實即令不能
    舉證，或其所舉證據尚有疵累，亦應駁回原告之請求（最高
    法院17年上字第917號判例參照），此為關於舉證責任分配
    之原則。
  (二)被害人郭銘原有無自97年9月間起受僱於被告陳保良，從事
    養殖蚵業之相關工作，原告得否依勞基法第59條第4款規定
    請求職災補償？
    1.按勞基法第2條第6款規定：勞動契約謂約定勞雇關係之契
      約。雖該法條未能對「勞動契約」之意義為明確之說明，
      惟參照25年12月25日公(發)布之勞動契約法(尚未生效)第
      1條規定，對勞動契約之定義，為謂當事人之一方，對於
      他方在從屬關係提供其職業上之勞動力，而他方給付報酬
      之契約，及參照勞基法第2條第1款所謂「勞工」係指受雇
      主僱用從事工作獲致工資者，及同條第3款所謂「工資」
      係指勞工因工作而獲得之報酬等情，勞動契約係以勞工受
      雇主僱用，提供勞務，以自雇主獲取工資之契約，則對勞
      工提供之勞務給付報酬者，原則上應可推定兩者間已成立
      勞動契約。又一般學理上亦認勞動契約當事人之勞工，具
      有下列特徵：(1)人格從屬性：即勞工在雇主企業組織內，
      服從雇主權威，並有接受懲戒或制裁之義務。(2)親自履行
      ，不得使用代理人。(3)經濟上從屬性，即勞工並不是為自
      己之營業勞動，而是從屬於他人，為該他人之目的而勞動
      。(4)納入雇方生產組織體系，並與同僚間居於分工合作狀
      態。基上，勞動契約關係係指勞工於雇主之指揮監督下從
      事勞動，並獲得屬勞動本身對價之工資而言，並以勞工對
      雇主尚有人格上之從屬性與經濟上之從屬性，為最大特徵
      。
    2.本件被告陳保良已否認有僱用被害人郭銘原從事蚵架養殖
      之業務，原告既主張其子即被害人郭銘原受僱於被告陳保
      良，並因受有職業災害而死亡，請求被告陳保良應依勞動
      基準法第59條第4款請求喪葬費與死亡補償，揆之前揭關
      於舉證責任分配原則之說明，自應先由原告就被害人郭銘
      原與被告陳保良間具有前述勞基法上之勞動關係之事實負
      舉證之責。惟原告訴訟代理人即被害人郭銘原之胞姐郭伊
      麗對此並未提出積極證據以實其說，且對被告陳保良辯稱
      被害人郭銘原自己駕駛怪手當老闆乙節，並不否認(見本
      院訴字卷第44頁背面)，僅復主張事故發生當日伊有聽聞
      被害人郭銘原講因石油上漲，駕駛怪手沒有利潤，剛好陳
      保良在從事養殖業，有邀請他過去幫忙等語(見本院訴字
      卷第45頁)，惟此為原告訴訟代理人聽聞被害人郭銘原生
      前所述，是否屬實，已有疑問，況依原告訴訟代理人所述
      ，被害人郭銘原僅稱係被告陳保良「邀請」他去幫忙，則
      所謂邀請是否即是僱用之意未明。另被告陳保良雖不否認
      被害人自97年8月份起居住於被告陳保良家中之事實屬實(
      見本院訴字卷第45頁)，然被告陳保良亦辯稱係因被害人
      郭銘原將怪手開至其家中維修，所以才住他家中，事發當
      天僅是請被害人郭銘原幫忙載運保麗龍而已，事發之前從
      未因請被害人郭銘原幫忙載運保麗龍或其他事情而給付報
      酬(見同卷頁)等語，則單憑原告上開陳述，仍不能認被害
      人郭銘原與被告陳保良間有成立僱傭關係，原告仍應對被
      害人郭銘原與被告陳保良間具有工作上之從屬性，與被害
      人郭銘原自被告陳保良獲有工資之對價關係等勞動契約之
      成立要件負舉證之責，原告僅陳稱被害人郭銘原一直居住
      於被告陳保良處所，經濟上對被告陳保良有一定的依賴，
      幫他工作應是理所當然等語，而推測被害人郭銘原受僱於
      被告陳保良云云，實屬臆測之詞，既違常理，亦乏憑據，
      自非可採。
    3.而被告陳士期雖曾於偵查中，在97年10月8日臺南市警察
      局第三分局土城派出所警詢時對警員詢問其與被害人郭銘
      原之關係時，陳稱：「同事關係」，並於檢察官99年1月
      15日勘驗現場時表示：「（問：當天何人叫你們載保麗龍
      過來？）陳保良」、「（問：跟郭銘原工作多久？）沒幾
      個月。大約我已不記得」、「（問：薪水？）1500，一天
      」等語(見本院所調取之臺灣臺南地方法院檢察署97年度
      相字第1331號相驗卷宗第2頁、第67頁背面)，然被告陳士
      期於本院審理時已陳稱伊所謂之同事關係，係指被害人郭
      銘原曾與他一起工作過，伊認為有一起工作就可以稱是同
      事等語，足見被告陳士期上開所謂同事關係，或足以表示
      被害人郭銘原與被告陳士期一起工作，但並不足用以證明
      被告陳士期係指被害人郭銘原當時與伊一起受僱於被告陳
      保良之意，且被告陳士期對檢察官訊問伊與被害人郭銘原
      工作多久時，僅稱沒幾個月，伊已不記得，並未直接陳稱
      事發當時一起受僱於被告陳保良，從而依上開陳述，僅能
      說明其當時係受被告陳保良僱用，並依其指示將保麗龍送
      到事發地點，其曾與被害人郭銘原一起工作過之事實，然
      被告陳士期與被害人郭銘原一起工作之原因甚多，並非必
      然受僱於同一雇主；再者，被害人郭銘原載送保麗龍至事
      發地點之原因，亦非僅限於被害人郭銘原受僱於被告陳保
      良，抑可能係被害人郭銘原基於幫忙之意思所為。是故，
      原告憑被告陳士期上開陳述，而主張事故當天被害人郭銘
      原亦受僱於被告陳保良云云，顯有未足，不能為原告有利
      之認定。
    4.況被害人郭銘原之胞姊即原告訴訟代理人郭伊麗於前開97
      年10月7日臺南市警察局第三分局土城派出所警詢時，對
      警員詢問其如何得知被害人郭銘原死亡時，亦陳稱是我弟
      弟郭銘原「朋友」陳士期打電話通知我父親等語屬實，有
      警詢調查筆錄附於上開相驗卷宗(第6頁)可憑，若果被告
      陳士期前開陳述之同事關係等語，確係指被害人郭銘原與
      其共同受僱於人，甚至是共同受僱於被告陳保良長達數月
      乙節屬實，則被害人之家人對此情應無毫不知悉之理，原
      告訴訟代理人郭伊麗即無初於警詢時，先係稱被告陳士期
      為被害人郭銘原之朋友，復對前述被告陳保良於本院審理
      時辯稱被害人郭銘原係以駕駛怪手為業乙節並不爭執，僅
      爭執事故發生前伊曾聽聞被害人郭銘原講因石油上漲，駕
      駛怪手沒有利潤，剛好陳保良在從事養殖業，有邀請他過
      去幫忙之事實(見本院訴字卷第45頁)，益足認前述被告陳
      士期所謂之同事關係，與所謂「（檢察官問：跟郭銘原工
      作多久？）沒幾個月。」等語，並非指被害人陳銘原與被
      告陳士期一起受僱於被告陳保良之意，應甚明確。
    5.原告另主張所謂受僱人並不以事實上有僱傭契約為限，凡
      客觀上被他人使用，為之服勞務而受其監督者，均屬受僱
      人云云，惟勞動契約關係係指勞工於雇主之指揮監督下從
      事勞動，並獲得屬勞動本身對價之工資而言，除勞工對僱
      主有提供勞務之義務，雇主給付報酬為對價外，勞工對僱
      主尚有人格上之從屬性與經濟上之從屬性，此從屬性乃勞
      動契約最大之特徵，已如前述。此與民法第188條第1項所
      謂之受僱人，為保護被害人求償權，因而擴大解釋，認為
      非僅限於「僱傭契約」所稱之受僱人，凡客觀上被他人使
      用為之服勞務而受其監督者，均係民法第188條第1項之受
      僱人之立場，並不相同。原告既依勞動基準法第59條規定
      為請求權依據，即應舉證證明被害人郭銘原與被告陳保良
      間，具有勞基法所規定之勞動契約關係存在，其以上開理
      由主張被害人陳銘原與被告陳保良間有僱傭關係云云，自
      非有據。
    6.至被告陳保良提出之估價單、請款單各乙紙(見本院卷第1
      10、111頁)，其中估價單上所載之日期為97年10月5日，
      已在被害人陳銘原死亡後，而請款單抬頭載為「漢威營造
      」，並未見與其所欲證明被害人郭銘原係受僱於他人之事
      實有何關聯，自不足作為上開事實之證明，惟此仍不能免
      除原告應先對被害人郭銘原係受僱於被告陳保良乙節負舉
      證責任，更不能因此進而為原告有利之認定。
    7.綜上，原告對被害人郭銘原於事故發生當時確有受僱於被
      告陳保良乙節，並未舉證以實其說，本於前述舉證責任分
      配之原則，自應受不利之認定，則其依勞基法第59條規定
      ，請求被告陳保良給付職業災害補償金，即非有據，不應
      准許。同理，被告陳保良既非被害人郭銘原之雇主，則其
      即無受勞工安全衛生法第5條第1項第5款關於雇主於防止
      有墜落、崩塌等之虞之作業場所引起之危害應有符合標準
      之必要安全衛生設備之規定，及同法第10條工作場所有立
      即發生危險之虞時，雇主應立即勒令停止作業，使勞工離
      開工作場所規定之義務，換言之，原告依上開勞工安全衛
      生法之規定，主張被告陳保良有違反保護他人之法律，依
      民法第184條第2項之規定，應負侵權行為責任等語，亦無
      可採
  (三)被告陳士期有無過失不法侵害被害人郭銘原致其死亡？其行
    為與被害人之死亡間有無相當因果關係存在？
    1.按就侵權行為言，被害人應就行為人因故意或過失，不法
      侵害其權利之事實負舉證責任（最高法院70年度台上第25
      50號判決意旨參照）。又請求履行債務之訴，除被告自認
      原告所主張債權發生原因之事實外，應先由原告就其主張
      此項事實，負舉證之責任，必須證明其為真實後，被告於
      其抗辯事實，始應負證明之責任，此為舉證責任分擔之原
      則(最高法院43年台上字第377號判例參照)。又損害賠償
      之債，以有損害之發生及有責任原因之事實，並二者之間
      ，有相當因果關係為成立要件。故原告所主張損害賠償之
      債，如不合於此項成立要件者，即難謂有損害賠償請求權
      存在(最高法院48年台上字第481號判例參照)。且所謂相
      當因果關係，係指依經驗法則，綜合行為當時所存在之一
      切事實，為客觀之事後審查，認為在一般情形下，有此環
      境、有此行為之同一條件，均可發生同一之結果者，則該
      條件即為發生結果之相當條件，行為與結果即有相當之困
      果關係。反之，若在一般情形上，有此同一條件存在，而
      依客觀之審查，認為不必皆發生此結果者，則該條件與結
      果並不相當，不過為偶然之事實而已，其行為與結果間即
      無相當因果關係，不能僅以行為人就其行為有故意過失，
      即認該行為與損害間有相當因果關係(最高法院98年度台
      上字第673號判決參照)。另侵權行為損害賠償責任規範之
      目的乃在防範危險，凡因自己之行為致有發生一定損害之
      危險時，即負有防範危險發生之義務。如因防範危險之發
      生，依當時情況，應有所作為，即得防止危險之發生者，
      則因其不作為，致他人之權利受損害，其不作為與損害之
      間即有因果關係，應負不作為侵權損害賠償責任(最高法
      院90年度台上字第1682號判決參照)。
    2.事故發生係因當時被害人郭銘原先開車號YF-1121號貨車
      倒車下斜坡時一輪懸空，被害人郭銘原復開另一台車號Z
      U-3515號貨車倒車停於YF-11 21號車前，試圖以車後的吊
      桿鋼索去吊YF-1121號貨車，詎前方ZU-3515號貨車往下滑
      ，當時被告陳士期站在堤防上，見狀出聲警告，證人郭泰
      余看到就告訴被害人郭銘原車子在滑，要趕快跑，並於往
      後跑了3、4步時，被害人郭銘原又跑回去推ZU-3515號貨
      車，證人郭泰余繼續跑，嗣聽到被告陳士期喊被害人郭銘
      原名字，證人郭泰余回頭幫忙找就看到ZU-3515號貨車溜
      下池塘內，YF-1121號貨車往後滑到另一邊池塘內，被害
      人郭銘原人已經在ZU -3515號貨車輪下等情，業經證人郭
      泰余於本院審裡時證述明確，核與被告陳士期所辯大致相
      符，並與事故發生後趕往現場之海巡署五一大隊曾文溪安
      檢所一兵陳宗志所製作之職務報告書（附於上開相驗卷第
      8頁）所載其於事故後盤查得悉：「死者被車子輾過，穿
      白色衣服人員說：『死者一個人要將車子從堤防下將車子
      拖到堤防』…死者是被自己車子輾過，死者的車子排在第
      一排…白色衣服人員說死者把自己的車子以鋼索拖第二輛
      車子，因無法拖上堤防並放棄，當要拆下鋼索時，第一輛
      死者的車子往後滑動，死者並以身體去抵擋第一輛車子，
      結果被車子輾過，並連人帶車滑至堤防下。」等情亦大致
      相符，堪信被告陳士期所辯應屬可採。
    3.又當日原本前開兩台車都停在河堤上，後來被害人郭銘原
      將車號YF-1121號車倒車開下斜坡，一下去就卡住，郭銘
      原又去開另一台車號ZU-3515號車下去要吊YF-1121號車等
      情，業據證人郭泰余於本院審理證述明確(見本院訴字卷
      第100頁)，被告陳士期亦否認其有指示或請求被害人郭銘
      原駕駛車號YF-1121號車倒車開下斜坡，或要求郭銘原再
      以車號ZU-3515號車下去要吊YF-1121號車等情無訛，再被
      害人郭銘原與被告陳士期分別駕車載運保麗龍至現場，縱
      認係基於被告陳士期之請求而幫忙，其因受請求幫忙載運
      保麗龍至現場之行為，並不當然會導致車輛因下堤防斜坡
      而卡住之結果，縱認被害人郭銘原係因受被告陳士期之請
      託而駕駛車號YF-1121號車倒車下堤防斜坡而卡住，亦不
      當然會發生因被害人郭銘原欲以他車拖吊致因前車滑動而
      遭輾斃之結果。易言之，被害人郭銘原受請求幫忙載運保
      麗龍或幫忙倒車下堤防斜坡之行為，實難認與其後遭車輛
      輾斃結果間，有相當因果關係，遑論對被害人郭銘原係受
      託幫忙載運保麗龍或受託倒車下堤防斜坡乙節，被告陳士
      期已否認，而原告對此並未舉證證明。此外，原告亦未能
      提出其他積極證據證明被告陳士期有故意或過失以積極不
      法之行為，使事故發生致被害人郭銘原因此死亡之事實。
    4.再被告陳士期對被害人郭銘原為上開行為時，並未予以阻
      止乙節，固不否認，然被害人郭銘原與被告陳士期分別駕
      車載運保麗龍至現場，被害人郭銘原於現場倒車下堤防斜
      坡，或試圖吊車等行為，並非係基於被告陳士期之請求而
      為之等情，已如前述，被告陳士期既無因自己之行為致有
      發生一定損害之危險，自不負有防範危險發生之義務。是
      被告陳士期於被害人郭銘原試圖吊車時，未予以阻止之不
      作為，不能謂其已違反作為義務，致使被害人郭銘原死亡
      結果發生，其不作為與結果之發生間無相當因果關係，被
      告陳士期亦不負不作為侵權行為責任。原告主張本件事發
      地點為有發生危險之虞之斜坡，被告陳士期如命被害人郭
      銘原停止作業，即可防止被害人郭銘原死亡，惟被告陳士
      期卻任由被害人郭銘原於河堤斜坡上獨自操作二台車之控
      制，僅在一旁觀望，並無給予直接之協助或具體制止之行
      為，則被告陳士期之行為顯有過失云云，未論及被告陳士
      期對危險之發生有何防範之義務，其主張自不足採。
    5.至證人葉佳慶於偵查中固證稱：「當時那邊有3個人，中
      間站著一個，就是死者，他在指揮要拉的貨車，其他一個
      開要拉的貨車，另一個開被拉的貨車，本來要被拉上去了
      ，但是不知道為何緣故，拉貨車的突然往後倒退，撞到被
      拉的貨車，結果被拉的貨車就翻倒掉到池塘。死者就在中
      間被壓住。」、「我有看見他們下車。且拉車沒有人開車
      ，要如何拉。」、「(問：所以你有看見上面那一部有出
      從車裡爬出來？)是。他從窗戶爬出來，趕快到池塘把人
      救起來，並叫人叫救護車。」等語(見相驗卷第73、74頁)
      ，然證人葉佳慶於偵查中已陳稱當時伊在曾文溪旁釣魚，
      距事故發生現場約50公尺(於本院審理時改稱距70公尺)遠
      乙情屬實，而衡之常理，一般人釣魚時自必專注於水中魚
      類吃食釣餌之情形，在事故尚未發生即尚未發生異常騷動
      前，證人葉佳慶如何再分心關注50公尺(或70公尺)遠方發
      生之情形？是證人葉佳慶前開陳述事故發生前之經過，是
      否係其全程見聞，已非無疑，況證人葉佳慶於本院審理時
      ，已自承：「當時我沒有注意看」、「我是看一下、看一
      下而已，我都在注意我的釣竿」、「後來不知怎麼兩部車
      都掉下去了，我沒有很注意看到。我沒有注意在拉車過程
      中郭泰余站在哪邊，因為我沒有很注意，且我也不認識他
      們，所以誰站哪裡我沒有注意到。」等語屬實，堪認證人
      葉佳慶對事故發生過程，並未確實全程親身見聞，則其前
      開於偵查中陳述事故發生經過，是否屬實，即有疑問，且
      其對本院詢問其在99年5月12日檢察官訊問時為何證稱：
      「你有看見他們下車，而且有看到有人從窗戶爬出來？」
      時，亦自承：「當時我說的是有一點開車的經驗，我也開
      過貨車，我根據一些推理，我認為拉車不可能兩部車上都
      沒有人，當時我是根據我的經驗判斷。」等情屬實，是證
      人對事發經過證詞之憑信性，自屬堪虞。又證人雖於本院
      審理時，仍證稱翻車時伊有看到有人從上面那部車窗爬出
      等語，惟當證人郭泰余陳稱：車子倒下去時高度與斜坡一
      樣，陳士期在那裡找人，證人葉佳慶也許因此誤認是有人
      從車窗爬出來等情時，證人葉佳慶亦不否認：「從我釣魚
      的地方看過去，也有可能是如郭泰余所說的情形。」乙情
      無訛，是證人葉佳慶對所謂其親見翻車時，有人從上面那
      部車窗爬出乙節，亦已自我否定其可信度，綜合上情，證
      人葉佳慶於偵查中之證述，其證詞之憑信性已有疑慮，顯
      不足作為原告有利主張之佐證。
    6.綜上，原告對被告陳士期應負侵權行為責任之要件，並未
      能舉證以實其說，被告陳士期既不負侵權行為責任，被告
      陳保良自無與其共同侵權行為之可能，更無庸依民法第18
      8條負僱用人之連帶賠償義務。
六、綜上所述，原告並未提出積極證據證明被害人郭銘原與被告
    陳保良間有僱傭關係存在，亦未提出積極證據證明被告陳保
    良有違反保護他人法令，或被告2人有故意或過失不法侵害
    被害人郭銘原致死，或其對危險之發生有何防範之義務，應
    負不作為侵權行為責任，則其依勞基法第59條規定，請求被
    告陳保良負喪葬費與死亡補償之職業災害補償責任，及依侵
    權行為法律關係，請求被告2人負連帶損害賠償責任，均屬
    無據。從而，原告依勞基法第59條、民法侵權行為法律關係
    ，請求被告陳保良應給付原告2,698,579元，及其中1,920,9
    79元部分由被告陳士期與之連帶給付，並均自起訴狀繕本送
    達翌日起至清償日止，按年息百分之5計算之利息，即無理
    由，均應予駁回。
七、原告陳明願供擔保，聲請宣告假執行，因其訴經駁回，假執
    行之聲請，失所附麗，應併予駁回。
八、又本件事證已臻明確，原告既不能對被告陳保良請求喪葬費
    與死亡補償，亦不能對被告2人請求連帶損害賠償，則原告
    關於喪葬費、死亡補償、及其他損害賠償數額之主張與證據
    資料，本院自無庸再予審酌，附此說明。
九、據上論結：原告之訴為無理由，依民事訴訟法第78條，判決
    如主文。
中    華    民    國   100    年    8     月    2     日
                    勞工法庭  法  官  高榮宏
以上正本係照原本作成。
如對本判決上訴，須於判決送達後20日內向本院提出上訴狀。
如委任律師提起上訴者，應一併繳納上訴審裁判費。
中    華    民    國   100    年    8     月    3     日
                              書記官  陳淑芬